臺灣臺北地方法院小額民事判決
110年度北小字第5265號
原      告  楊皓量  
被      告  敦北園中園大廈管理委員會

法定代理人  余信哲  
上列當事人間請求返還款項事件，本院於中華民國111年3月8日
言詞辯論終結，判決如下︰
    主      文
被告應給付原告新臺幣肆萬柒仟貳佰元，及自民國一百一十年八
月二十五日起至清償日止，按週年利率百分之五計算之利息。
訴訟費用新臺幣壹仟元由被告負擔。
本判決得假執行。但被告以新臺幣肆萬柒仟貳佰元為原告預供擔
保，得免為假執行。
    事實及理由
一、按訴狀送達後，原告不得將原訴變更或追加他訴，但擴張或
    減縮應受判決事項之聲明者，不在此限，民事訴訟法第255
    條第1項第3款亦定有明文，查原告原起訴聲明為：㈠被告應
    給付原告新臺幣（下同）47,200元，及自民國110年7月1日
    起至清償日止，按週年利率5%計算之利息，有聲請支付命令
    狀可稽(見本院110年度司促字第13180號卷第7-9頁，下稱支
    令卷)，嗣於訴訟中陳明利息起算日自支付命令送達被告翌
    日起算，亦有言詞辯論筆錄足憑（見本院卷第65頁），核其
    所為，係減縮應受判決事項之聲明，依上開規定，應予准許
    。又被告之法定代理人原為陳令軒，嗣於訴訟繫屬中變更為
    余信哲並聲明承受訴訟，亦有承受訴訟狀、委託書及臺北市
    政府都市發展局110年12月28日北市都建字第1106069436號
    函可查(見本院卷第65、67-73頁)，亦應予准許，合先敘明
    。
二、原告主張：原告於109年2月購買臺北市松山區北寧路敦北園
    中園社區(下稱本戶)，同年7月填寫住戶修繕改良申請會勘
    許可書向社區申請室內裝修，並繳交裝潢保證金50,000元，
    本戶於109年3月開始裝潢規劃，設計師與空調廠商建議於前
    陽台裝設1台1對1冷氣室外機供客廳使用，並詢問是否可將
    該室外機設於前陽台外牆，另加不鏽鋼籃架支撐，此為目前
    業界慣用之裝設方法，雖社區室內裝修辦法內有寫明不得於
    外牆安裝室外機，但實際上社區中有許多舊住戶將室外機懸
    掛於面社區中庭及面馬路之外牆，原告配偶亦口頭詢問社區
    總幹事，並於第35屆第1次管委會會議時，再次詢問出席委
    員均口頭回答社區應該沒有強制規定，據此，本戶認為將室
    外機架設於前陽台外牆為可行之方案，本戶決定採行設計師
    與空調廠商建議之室外裝設方法，將室外機釘掛於前陽台外
    牆並加裝不鏽鋼籃架，施工過程中也未受到任何制止，至11
    0年1月底時，管委會卻告知有任戶反映室外機架設於面中庭
    之前陽台外牆，因本戶為3樓屬低樓層，有礙社區美觀，希
    望本戶能夠移動室外機位置，因本戶陽台地面排水孔有噴水
    之疑慮，且已有多戶於面中庭外牆裝設室外機，故本戶不同
    意更動，管委會遂認定本戶違反社區規約，經本戶多次與管
    委會進行溝通與說明，最後於110年3月16日第35屆第9次管
    委會會議上，主委建議依照下列程序將室外機架設於前陽台
    女兒牆上：「一、由社區管委會發函要求本戶改正；二、本
    戶回函管委會說明冷氣室外機現狀之原委，提出擬採行管委
    會建議之其他方案-將室外機放置在前陽台屬本戶專有的女
    兒牆上；三、管委會回函或以其他形式同意前述方式。」，
    在該次會議上，本戶亦提出若室外機裝設於女兒牆上，機身
    可能超出女兒牆外，是否仍會有其他住戶異議，管委會陳主
    委則明確表示，若能盡速依此方案執行，能夠在區權會召開
    之前將此事告結，爾後若有其他住戶對於室外機放置位置有
    意見，管委會將會協助溝通處理，佐以上述文件，本戶於11
    0年4月18日依照上述程序，回函與管委會，管委會隨後於當
    月會議110年4月14日臨時動議決議，若本戶完成將室外機改
    放置在前陽台女兒牆，將退還本戶裝潢保證金餘款，本戶於
    110年5月13日委請訴外人大祥電器(原空調工程包商)將室外
    機改置於前陽台女兒牆上，於同年月18日向被告申請返還裝
    潢保證金餘款，並提供相關裝潢照片供核，經前總幹事於同
    年6月2日告知，退款申請書已獲得社區設備委員簽名，後續
    由繼任總幹事交6月份社區支出與財務委員申請開立支票，
    惟直至7月初本戶仍未獲得任何退款支票消息，經詢問，管
    委會以本戶移動後位置未符合當初所協議「放置於女兒牆上
    」為由拒絕退款，原告已於110年7月22日以存證信函催告被
    告於函到3日內退還拖欠之裝潢保證金餘款47,200元，該函
    文已於翌日送達，然被告迄未有任何退款行為，為此提起本
    訴訟，請求被告返還裝潢保證金餘款47,200元等語，並聲明
    ：被告應給付原告47,200元，及自支付命令送達翌日起至清
    償日止，按週年利率5%計算之利息。
三、被告則以：原告將自家冷氣機室外機外掛於外牆，違反經區
    分所有權人會議授權所制定之室內裝修管理辦法，致未符合
    退還施工保證金之要件，亦違反原告身為區分所有權人應遵
    守義務，原告請求返還裝潢保證金，實屬無據等語，資為抗
    辯，並聲明：原告之訴駁回。
四、本院得心證之理由：
　　原告主張被告應返還裝潢保證金餘款47,200元，則為被告否
    認，並以前詞置辯，茲析論如下：
　㈠依被告通過之室內裝修管理辦法第五、(七)固規定「分離式
    冷氣機，不可安裝於外牆，否則管委會則隨時制止安裝。」
    (見支令卷第29頁)，及住宅修繕改良申請、會勘許可書說明
    四、規定「為維謢大樓外觀，外牆禁掛分離式及窗型冷氣機
    ：」(見支令卷第19頁)，然依原告提出之既有住戶室外機現
    況照片所示(見支令卷第111-113、119頁)，將分離式冷氣之
    室外機釘掛在外牆者有多戶，與上開室內裝修管理辦法及住
    宅修繕改良申請、會勘許可書說明之規定已有不符，被告無
    視其餘住戶前已將冷氣機之室外機釘掛在外牆之情形，僅禁
    止原告將冷氣機之室外機釘掛在外牆，其禁止顯對原告為差
    別待遇而有不公平之情事。
　㈡又參被告第35屆第10次會議關於58-2-3F冷氣外掛之討論案決
    議：分離式冷氣主機移置女兒牆上方完成無虞後，裝潢保證
    金將退還該戶(見支令卷第59、61頁)，觀該決議內容，僅決
    議原告應將分離式冷氣主機移置女兒牆上方，其餘並無任何
    附帶條件，亦即原告只要完成將分離式冷氣主機移置女兒牆
    上方之行為，被告即應退還裝潢金保證金予原告，而原告已
    委託廠商於110年5月13日將分離式冷氣主機移置女兒牆上方
    ，亦有原告提出之完工照片可考(見支令卷第63、65頁)；復
    參被告於110年5月17日之請款單(見本支令卷第67、141頁)
    ，亦見被告於斯時已同意返還原告裝潢保證金47,200元，亦
    足認被告已肯認原告上揭移置分離式冷氣主機至女兒牆上方
    之行為，已符合上開決議故同意返還裝潢保證金；末原告之
    陽台女兒牆下方通道有裝設遮光罩，已遮住了通行之人上方
    之視界，縱原告移置後之分離式冷氣主機有稍微突出女兒牆
    ，亦不至於對於通行之人造成視覺上之壓迫感；況原告已將
    分離式冷氣主機移置至女兒上方，並未釘掛於外牆，亦無違
    反前開室內裝修管理辦法及住宅修繕改良申請、會勘許可書
    說明之規定，被告更無理由拒絕返還原告裝潢保證金，故被
    告辯稱原告將自家冷氣機室外機外掛於外牆違反社區之室內
    裝修管理辦法，致未符合退還施工保證金之要件云云，顯非
    可採。
　㈢從而，原告請求被告返還裝潢保證金餘款47,200元(計算式：
    保證金60,000元－清潔費12,800元＝47,200元)，洵屬有據。
　㈣末按遲延之債務，以支付金錢為標的者，債權人得請求依法
    定利率計算之遲延利息；應付利息之債務，其利率未經約定
    ，亦無法律可據者，週年利率為百分之五；給付無確定期限
    者，債務人於債權人得請求給付時，經其催告而未為給付，
    自受催告時起，負遲延責任，其經債權人起訴而送達訴狀，
    或依督促程序送達支付命令，或為其他相類之行為者，與催
    告有同一效力，民法第233條第1項前段、第203條、第229條
    第2項分別有明文規定。本件原告之請求，核屬無確定期限
    之給付，自應經原告催告未為給付，被告始負遲延責任。準
    此，原告請求被告給付自支付命令送達翌日即110年8月25日
    （見支令卷第179頁）起至清償日止，按週年利率5%計算之
    利息，核無不合，併予准許。　
五、綜上所述，原告據以提起本訴，請求被告給付47,200元，及
    自支付命令送達翌日即110年8月25日起至清償日止，按週年
    利率5%計算之利息，為有理由，應予准許。
六、本件係小額程序為被告敗訴之判決，依民事訴訟法第436條之20規定，應依職權宣告假執行。本院並依同法第392條第2項之規定，依職權宣告被告預供擔保，得免為假執行。
七、本件事證已臻明確，兩造其餘攻擊防禦方法及證據，核與判
    決之結果，不生影響，爰不一一論列，併此敘明。
八、訴訟費用負擔之依據：民事訴訟法第78條。按適用小額訴訟
    程序事件法院為訴訟費用之裁判時，應確定其費用額，民事
    訴訟法第436條之19定有明文，爰依後附計算書確定本件訴
    訟費用額如主文第2項所示。
中　　華　　民　　國　　111 　年　　3 　　月　　23　　日
                  臺北簡易庭    法　官  葉藍鸚
訴訟費用計算書
項        目             金   額（新臺幣）        備  註
第一審裁判費   　 　　   1,000元
合　　　　計　　　       1,000元
附錄：
一、民事訴訟法第436條之24第2項：　　
　　對於小額程序之第一審裁判上訴或抗告，非以其違背法令為
    理由，不得為之。
二、民事訴訟法第436條之25：　　
　　上訴狀內應記載上訴理由，表明下列各款事項：
    ㈠原判決所違背之法令及其具體內容。
    ㈡依訴訟資料可認為原判決有違背法令之具體事實。
以上正本係照原本作成。
如不服本判決，須以違背法令為理由，應於判決送達後20日內向
本庭提出上訴狀（須按他造當事人之人數附繕本）。如委任律師
提起上訴者，應一併繳納上訴審裁判費。
中　　華　　民　　國　　111 　年　　3 　　月　　23　　日
                                書記官  林錫欽